臺灣高雄地方法院民事裁定
109年度消債更字第384號
聲  請  人  鄭煜潔（原名：鄭雅華）
0000000000000000

0000000000000000

代  理  人  朱立人律師
上列當事人因消費者債務清理事件聲請更生，本院裁定如下：
    主  文
聲請人鄭煜潔（原名：鄭雅華）自中華民國一一○年三月二日下
午四時起開始更生程序。
命司法事務官進行本件更生程序。
    理  由
一、聲請意旨略以：伊無力清償債務，曾於民國109年8月27日向
    本院聲請調解債務清償方案，惟調解不成立。又伊未經法院
    裁定開始清算程序或宣告破產，爰聲請更生等語。
二、按債務人不能清償債務或有不能清償之虞者，得依本條例所
    定更生或清算程序，清理其債務。債務人無擔保或無優先權
    之本金及利息債務總額未逾新臺幣（下同）12,000,000元者
    ，於法院裁定開始清算程序或宣告破產前，得向法院聲請更
    生。法院開始更生程序之裁定，應載明其年、月、日、時，
    並即時發生效力。法院裁定開始更生或清算程序後，得命司
    法事務官進行更生或清算程序，必要時得選任律師、會計師
    或其他適當之自然人或法人一人為監督人或管理人。消費者
    債務清理條例（下稱消債條例）第3條、第42條第1項、第45
    條第1項及第16條第1項分別定有明文。
三、經查：
  ㈠聲請人前於109年8月27日向本院聲請調解債務清償方案，經
    本院109年度司消債調字第503號受理，於同年9月21日調解
    不成立，聲請人並於同日以言詞聲請更生等情，業經本院調
    閱上開調解卷宗核閱無訛，並有調解程序筆錄可參（見司消
    債調卷第47頁），依消費者債務清理條例施行細則第44條之
    3規定，聲請人於前置調解不成立後聲請更生，應屬合法。
  ㈡次查，聲請人於107年及108年度申報所得各為288,772元、31
    4,717元（其中國巨股份有限公司薪資所得各為283,977元、
    309,034元，餘為股利），名下無財產，勞工保險自103年12
    月1日起投保於國巨股份有限公司大發一廠，現投保薪資為2
    6,400元，原有以其為要保人之①三商美邦人壽1張保單於107
    年10月25日申請保單價值減少（部分提領295,672元），109
    年6月20日變更要保人為配偶潘政良，有解約金99,407元；②
    全球人壽保單於107年10月領取醫療保險金8,100元，於109
    年6月5日將2張保單均變更要保人為配偶潘政良，有解約金
    共39,888元；③中華郵政簡易人壽1張保單於109年6月20日變
    更要保人為配偶潘政良，有解約金26,003元；因上開變更要
    保人均係發生於聲請更生前2年內之財產變動，該3張保單有
    解約金共165,298元仍應計入聲請人之財產（保單解約金為
    有清算價值之財產，於後續更生清算程序中處理）。又聲請
    人於國巨股份有限公司擔任作業員，據其自行提出之薪資袋
    所載109年1月至11月（缺漏2月份）之每月薪資總額為23,80
    0元至28,125元不等，合計258,296元，另有年終獎金34,650
    元，平均每月為28,717元（計算式：258,296÷10＋34,650÷12
    ＝28,717，小數點以下四捨五入；下同），另據臺灣集中保
    管結算所股份有限公司函覆之客戶存券異動明細表所載其於
    109年6月23日賣出信昌電股票1,000股，現股數餘額為0，配
    偶潘政良切結表示每月資助聲請人保險費用4,292元，未領
    取社會局補助等情，有財產及收入狀況說明書（司消債調卷
    第6至8頁）、財團法人金融聯合徵信中心前置協商專用債權
    人清冊（司消債調卷第14至15頁）、信用報告（司消債調卷
    第17至19頁）、財政部高雄國稅局107年及108年度綜合所得
    稅各類所得資料清單及總歸戶財產查詢清單（司消債調卷第
    20至22頁）、薪資袋（司消債調卷第23至24頁、本案卷第71
    至76頁）、勞工保險被保險人投保資料表（司消債調卷第25
    頁）、戶籍謄本（司消債調卷第28頁）、高雄市政府社會局
    社會福利資訊料查詢表（本案卷第18至20頁）、中華郵政股
    份有限公司壽險處函（本案卷第27至28頁）、三商美邦人壽
    保險股份有限公司函（本案卷第30頁、本案卷第120至121頁
    ）、臺灣集中保管結算所股份有限公司函（本案卷第37至40
    頁）、全球人壽保險股份有限公司函（本案卷第35至36頁）
    、債權人清冊（本案卷第54至55頁）、存摺（本案卷第65至
    68頁、本案卷第95至96頁、本案卷第137頁）、潘政良出具
    切結書（本案卷第77頁）、商業保險投保資料查詢結果表（
    本案卷第113頁）在卷可參，而本院依職權就聲請人之薪資
    資料函詢國巨股份有限公司迄未獲回覆（參本案卷第17頁送
    達證書），審酌上情，認為核算聲請人目前償債能力之基礎
    以其109年1月至11月平均每月薪資28,717元，加計配偶潘政
    良資助4,350元，合計33,067元為基準。
  ㈢關於聲請人個人日常必要支出部分，按債務人必要生活費用
    ，以最近1年衛生福利部或直轄市政府所公告當地區每人每
    月最低生活費1.2倍定之，消債條例第64條之2第1項定有明
    文。查衛福部社會司所公告110年度高雄市最低生活費為13,
    341元，其1.2倍為16,009元，又該最低生活費用之標準，係
    照當地最近1年平均每人消費支出60％訂定，依其基準之家庭
    收支調查報告調查表格式所示有關經常性支出之調查項目，
    包括利息支出、食品、衣著、房租及水費、電費、醫療保健
    、交通、娛樂、教育等，已涵蓋聲請人所陳報之支出項目；
    因聲請人於調解程序陳稱伊全家與公婆、大哥大嫂同住於戶
    籍地即婆婆名下房屋，房貸由配偶及大哥負擔等語（司消債
    調卷第49頁及反面），故於計算聲請人個人每月必要生活費
    時，即應自前開已包括聲請人居住費用在內，扣除相當於房
    租支出所佔比例約24.36%，避免重複計列費用，則扣除居住
    費用後，聲請人每月必要生活費為12,109元【計算式：16,0
    09－（16,009×24.36%）＝12,109】。
  ㈣至扶養費支出部分，聲請人主張扶養未成年長女，每月扶養
    費4,950元。經查，聲請人與配偶潘政良育有之長女潘○妃係
    105年6月生，107年及108年度申報所得各為0元、5,000元（
    全球人壽滿期保險金），名下無財產，108年8月至109年10
    月「就讀準公共教保服務機構政府協助家長支付」補助共65
    ,415元，有戶籍謄本、所得資料及財產查詢清單、存摺、高
    雄市政府教育局函、高雄市政府社會局社會福利資訊料查詢
    表在卷可參（本案卷第24至26頁、本案卷第29頁、本案卷第
    104至106頁）。扶養費用數額部分，按受扶養者之必要生活
    費用，準用第1項規定計算基準數額，並依債務人依法應負
    擔扶養義務之比例認定之，消債條例第64條之2第2項亦有明
    定。本院考量聲請人之長女亦無房屋費用支出（同聲請人）
    ，是應自其必要生活費用中扣除相當於房租支出所佔比例（
    110年度高雄市每人每月不含房屋支出之必要生活費12,109
    元），由聲請人與配偶共同分擔後（參本案卷第43頁陳報狀
    ），聲請人負擔長女每月之扶養費即應以6,055元（計算式
    ：12,109÷2＝6,055）為度，而聲請人主張每月支出長女扶養
    費4,950元，低於本院計算之基準，係屬合理。
  ㈤綜上所述，以聲請人現每月收入33,067元為其償債能力基準
    ，扣除個人必要生活費12,109元及扶養費4,950元後，餘16,
    008元，而聲請人目前負債總額為6,815,540元（參司消債調
    卷第43頁及本案卷第34頁，包含：玉山銀行、中租迪和股份
    有限公司），扣除保險解約金165,298元，以聲請人每月所
    餘按月攤還結果，需約35年【計算式：（6,815,540－165,29
    8）÷16,008÷12≒34.6】始能清償完畢，應認其已不能清償債
    務。此外，聲請人無擔保或無優先權之債務總額未逾12,000
    ,000元，且無消債條例第6條第3項、第8條或第46條各款所
    定駁回更生聲請之事由存在，則聲請人聲請更生為有理由，
    應予准許，爰命司法事務官進行本件更生程序。
四、依消債條例第11條第1項、第45條第1項，裁定如主文。
中　　華　　民　　國　　110 　年　　3 　　月　　2 　　日
                  民事庭　法　官  　賴寶合
以上正本係照原本作成。
本裁定不得抗告。
中　　華　　民　　國　　110 　年　　3 　　月　　2 　　日
                          書記官    胡美儀